臺灣高等法院臺南分院刑事判決　　　　　 九十一年度上更(一)字第三九七號　 Ｃ
　　　上　訴　人
　　　即　被　告　乙　○　○
右上訴人因違反毒品危害防制條例案件，不服臺灣臺南地方法院八十八年度訴字第一
一五一號中華民國八十九年一月十九日第一審判決（起訴案號：臺灣臺南地方法院檢
察署八十八年度偵字第一一七七五號），提起上訴，本院判決如左：
      主      文
原判決撤銷。
乙○○連續轉讓第一級毒品，處有期徒刑壹年陸月。
海洛因淨重壹佰參拾壹點柒玖公克沒收銷燬之；另扣案海洛因包裝袋重陸點柒捌公克
沒收。
      事      實
一、乙○○基於概括之犯意，自八十八年七月間起至同年九月十八日止，在臺南市○
    ○路○段六一巷一二三號五樓其租住處，大約每週二次，將其摻有海洛因之香菸
    ，供甲○○吸食二、三口，連續轉讓第一級毒品海洛因十五次；並將其吸食之第
    二級毒品安非他命與甲○○共同施用五次（轉讓安非他命部分未經提起公訴）。
    嗣經警於八十八年九月十八日十八時許在上址查獲，並扣得第一級毒品海洛因淨
    重一三一點七九公克（包裝重六點七八公克）。
二、案經臺南市警察局第一分局報請臺灣臺南地方法院檢察署檢察官偵查起訴。
      理      由
一、訊據上訴人即被告乙○○對於右揭事實坦承不諱，核與證人甲○○證述情節相符
    ，又扣案毒品經送請法務部調查局檢驗結果，其成分確為毒品海洛因，淨重一三
    一點七九公克（包裝重六點七八公克），純度百分之六二點七一，純質淨重八二
    點六五公克，此有法務部調查局（八八）陸八十八年十月二十日0000000
    0號通知書在卷可資佐證（詳原審卷第二三頁）。雖被告供稱：因甲○○介紹其
    租房子，故伊吸食毒品時，甲○○要求吸食即免費提供，轉讓毒品確切次數已不
    記得等語，惟證人甲○○於原審證稱：「他吸剩時，我跟他要，他就給我，次數
    約有十幾次。地點都是在他家。剩下的長度約可再吸食二、三口。他每次在吸食
    時，我問他要吸食二、三口，他就會把所剩的給我吸食」等語（詳原審卷第七五
    頁）；核與甲○○於本院調查時證述：因住被告家隔壁，一週有時候三、四天去
    一次有時候一、二天去一次，施用毒品次數大約每週兩次，自八十八年七月間至
    同年九月十八日止，向被告拿海洛因十五次、安非他命五次等語大致相符（詳本
    院九月四日訊問筆錄），甲○○與被告並無仇怨，自無誣攀之理，其所證述轉讓
    第一級毒品十五次、第二級毒品五次等語，堪予採信。參以被告為警查獲時，身
    上所攜海洛因毒品淨重達一三一點七九公克（包裝重六點七八公克），足見被告
    確有轉讓海洛因能力。本件事證明確，被告犯行堪以認定。
二、按法院不得就未經起訴之犯罪審判，刑事訴訟法第二百六十八條定有明文。被告
    歷於警訊、偵查、原審及本院審理時，均不否認有轉讓安非他命予證人甲○○施
    用之事實，核與證人甲○○證述情節相符，惟被告轉讓第二級毒品安非他命部分
    之犯行，未據提起公訴，故本院就此部分依法不得審究，附此敘明。
三、海洛因係毒品危害防制條例第二條所定第一級毒品，核被告所為，係犯毒品危害
    防制條例第八條第一項轉讓第一級毒品罪。被告先後十五次犯行，時間緊接，犯
    罪構成要件相同，顯係基於概括之犯意反覆為之，應依連續犯規定論以一罪，並
    加重其刑。被告非法持有海洛因之低度行為，已為其後進而轉讓之高度行為所吸
    收，不另論罪。原審予以論罪科刑，固非無見，惟(1)原判決誤認被告同時有轉讓
    海洛因予黃美櫻之犯行，尚有未合（理由詳如後述）；(2)又按毒品危害防制條例
    第十八條第一項所規定：「查獲之毒品，不問屬於犯人與否，均沒收銷燬之」，
    應以毒品本身為限，並不及於外包裝（參見最高法院八十八年臺上字第五○三三
    號刑事判決），因此，應就扣案之毒品淨重若干，依毒品危害防制條例第十八條
    第一項前段沒收銷燬之，另外「毒品之外包裝若干」則為供轉讓毒品所用之物，
    應另依毒品危害防制條例第十九條第一項沒收之。本件原判決將被告之海洛因包
    裝袋重六點七八公克，依毒品危害防制條例第十八條第一項前段宣告沒收銷燬之
    ，適用法律，顯有未洽。原判決既有上述可議之處，自屬無可維持，且被告關於
    (1)部分上訴有理由，應由本院將原判決撤銷改判。爰審酌被告轉讓第一級毒品十
    五次，係於其施用後將短截香菸轉讓友人吸用，惡性不深，犯後坦承犯行、態度
    良好，且具悔意等一切情狀，量處如主文第二項所示之刑，以資懲儆。扣案毒品
    海洛因淨重一三一點七九公克，應宣告沒收併銷燬之；另扣案海洛因包裝袋重六
    點七八公克，則依同條例第十九條第一項沒收之。
四、公訴意旨另以：被告自八十八年七月間起至同年九月十八日止，在臺南市○○路
    ○段六一巷一二三號五樓其租住處，多次轉讓第一級毒品海洛因予黃美櫻，因認
    被告此部分亦涉有違反毒品危害防制條例第八條第一項之轉讓第一級毒品罪嫌云
    云。
五、按犯罪事實應依證據認定之，無證據不得推定其犯罪事實；又不能證明被告犯罪
    者，應諭知無罪之判決；刑事訴訟法第一百五十四條、第三百零一條第一項分別
    定有明文。所謂犯罪事實之證據，係指足以認定被告確有犯罪行為之積極證據而
    言，該項證據且須適合被告犯罪事實之認定，始得採為斷罪資料，有最高法院二
    十九年上字第三一０五號、五十三年臺上字第二七五０判例足資參照。又認定不
    利於被告之事實，須依積極證據，苟積極證據不足為不利於被告事實之認定時，
    即應為有利於被告之認定，更不必有何有利之證據。再事實之認定，應憑證據，
    如未能發現相當證據，或證據不足以證明，自不能以推測或擬制之方法，為裁判
    基礎，最高法院三十年上字第八一六號、四十年臺上字第八六號判例亦可參照。
六、公訴人認被告轉讓第一級毒品海洛因與黃美櫻，無非以證人黃美櫻於警訊時之指
    證，為其所憑論據。訊之上訴人即被告乙○○矢口否認有轉讓海洛因予黃美櫻之
    犯行，辯稱：因黃美櫻曾向伊索取海洛因遭拒，懷恨報復等語。
七、經查證人黃美櫻雖於警訊時指稱：被告曾免費提供毒品海洛因予伊施用云云（詳
    警卷第三頁），惟黃美櫻嗣於原審審理時則改稱：被告沒有轉讓海洛因予伊施用
    ，警察詢問當天感冒不舒服，筆錄內容沒仔細看云云（詳原審卷第五七頁），前
    後證述不一，其證詞已有瑕疵。參以被告歷於警訊、偵審中，均堅詞否認轉讓毒
    品海洛因予黃美櫻，而扣案毒品海洛因係被告施用，並曾供甲○○吸食等情，已
    如前述，則僅以黃美櫻有瑕疵之證述，據為認定被告轉讓第一級毒品海洛因犯行
    ，證據顯然不足。至於黃美櫻與被告有無怨隙，互為熟識，亦不足為被告轉讓第
    一級毒品海洛因之積極證據，併此敘明。
八、綜上所述，被告被訴自八十八年七月間起至同年九月十八日止，在臺南市○○路
    ○段六一巷一二三號五樓其租住處，多次轉讓第一級毒品海洛因與黃美櫻罪嫌，
    尚屬不能證明，此外復查無其他積極證據足以證明被告有轉讓第一級毒品海洛因
    予黃美櫻之犯行，理應諭知無罪，惟公訴人認此部分犯罪事實與前開論罪科刑部
    分事實，有連續犯關係，為裁判上一罪，爰就該部分不另為無罪諭知。
據上論斷，應依刑事訴訟法第三百六十九條第一項前段、第三百六十四條、第二百九
十九條第一項前段，毒品危害防制條例第八條第一項、第十八條第一項前段、第十九
條第一項，刑法第十一條前段、第五十六條，判決如主文。
本案經檢察官廖椿堅到庭執行職務。
中    華    民    國  九十一      年      九      月    二十四      日
                                  臺灣高等法院臺南分院刑事第一庭
                                      審判長法官  茆    臺    雲
                                            法官  蔡    長    林
                                            法官  李    文    福
右正本證明與原本無異。
如不服本判決，應於判決送達後十日內向本院提出上訴狀，其未敘述理由者並應於提
出上訴狀後十日內向本院補提理由書（應附繕本)。
                                      法院書記官  李    良    倩
中    華    民    國      九十一      年      九      月      二十五    日
附錄法條：
毒品危害防制條例第八條第一項：
轉讓第一級毒品者，處一年以上七年以下有期徒刑，得併科新臺幣一百萬元以下罰金
。
